臺灣臺東地方法院刑事判決　　　　　　　　　　　　　　九十年度交易字第六三號
　　公　訴　人　臺灣臺東地方法院檢察署檢察官
　　被　　　告　乙○○
　　選任辯護人　劉秀真
右列被告因過失傷害案件，經檢察官提起公訴（九十年度偵字第一五一號），本院判
決如左：
    主  文
乙○○因過失傷害人，處有期徒刑肆月，如易科罰金，以參佰元折算壹日。
    事  實
一、乙○○於民國八十九年十一月十日清晨七時四十五分許，騎車牌號碼ＰＲＭ─九
    五九號重型機車，沿臺東縣臺東市○○路五七三巷單行道，由南往北方向行駛，
    行經該單行道與幹線道之更生路之無號誌交岔路口時，本應注意該巷道為由北往
    南方向之單行道，不得逆向行駛及車輛行至無號誌之交岔路口，支線道應暫停讓
    幹線道車先行，而依當時天氣晴朗、視距良好、路面平坦、無缺陷亦無障礙物之
    情形，並無不能注意之情事，竟疏未注意，貿然逆向行駛單行道通過上開交岔路
    口，適有甲○○騎腳踏車沿臺東市○○路，由西往東方向行駛，於抵達上開路口
    之際，因未預料乙○○逆向自上開巷口騎機車衝出，因而遭乙○○所騎前開重型
    機車擦撞，致使甲○○人車倒地，受有頭部外傷併顱內出血之傷害。
二、案經被害人甲○○及其配偶丁○○訴由臺東縣警察局臺東分局報請臺灣臺東地方
    法院檢察署檢察官偵查起訴。
    理  由
一、訊據被告乙○○固供承有於右揭時、地騎乘前開重型機車，由南往北自上開單行
    巷道逆向行駛，並通過前揭交岔路口等情。惟矢口否認有何過失傷害犯行，辯稱
    ：伊係騎車直行欲通過更生路右轉四維路，迨騎至更生路中央分隔線，因突然聽
    見後方傳來腳踏車之煞車聲音，轉頭才赫然發現告訴人甲○○連同其所騎之腳踏
    車均摔倒在地，伊見狀為緊急救人，立即騎車折返後將機車停放路邊，並攔計程
    車將甲○○送醫救治，伊當時係見甲○○倒地受傷，基於好心而上前救助，並非
    係伊騎機車撞擊甲○○所騎之腳踏車云云。經查：
（一）本件被告於右揭時間，自其位於臺東縣臺東市○○路五七三巷四十八號之住處
      ，騎前開重型機車沿該巷道由南往北逆向行駛，欲橫越通過更生路右轉四維路
      方向至位於臺東市○○路之臺東市基督教醫院上班，且前開巷道之巷口雖係設
      立有『單行道』之藍色底白色箭頭之指示標誌，標示該巷道係僅得由北往南單
      向行駛，凡車輛均不得由南往北逆向行駛，惟被告仍逆向騎車行駛，而告訴人
      甲○○係騎腳踏車沿更生路由西往東之方向行駛，並於同一時間行經前開路口
      附近而發生車禍，致人車倒地，受有頭部外傷併顱內出血之傷害之事實，業據
      被告供承在卷，核與告訴人甲○○所指訴行駛之方向等情相符，並有道路交通
      事故調查報告表一份、警卷所附照片八幀及診斷證明書二紙在卷可稽。
（二）又證人即臺東縣警察局臺東分局馬蘭派出所警員丙○○於巡邏員警經路人通知
      發生車禍後立即趕赴前開現場，經檢視現場跡證，發現告訴人所有之腳踏車倒
      置在地，而被告所有之重型機車業經被告移動位置，遂於同日上午七時五十分
      許立即繪製現場車禍草圖，並拍攝現場照片等情，業據證人丙○○到庭證述屬
      實，並有車禍草圖一紙及照片八幀附卷足憑；而被告於本院調查時均供稱當時
      為緊急攔車將甲○○送醫救治，並未移動甲○○所騎之腳踏車等語，參諸本件
      車禍發生之時間為清晨時刻，往來之車流量稀少，路人又顯無移動該車之情事
      ，足認告訴人甲○○所騎用之腳踏車尚未有遭人移動之跡象，是以警員丙○○
      於到達現場之前，除被告所騎乘之機車已為其移動外，其餘情狀應均與車禍發
      生當時之情形一致，準此，警員丙○○所繪製之事故現場圖及所拍攝之現場照
      片，應認與事實較為相符。雖本院於九十年十月十六日至前開車禍現場勘驗時
      ，告訴人甲○○與被告就車禍當時告訴人所騎之腳踏車究係如何倒置在地，分
      別指述與供述方向相異之位置，然與警卷所附照片顯示之位置均不符，有勘驗
      現場時所拍攝之腳踏車倒地位置照片二幀為證，參以本院勘驗現場之時間距離
      車禍發生時點已將近一年，告訴人甲○○又陳稱當時遭人撞擊之後便已昏倒在
      地，對於如何撞擊倒地已無法明確描述，而被告亦供稱為緊急救人而只顧將告
      訴人甲○○送往醫院，並無移動其所騎之腳踏車等語，則渠等二人於相當時日
      後對於腳踏車倒地後之位置及其方向是否記憶猶新而能準確指認，不無可議，
      是本院認以警員丙○○所繪製最初且未曾遭被告或他人移動現場之警卷所附事
      故現場圖及所拍攝之照片為可採。
（三）訊據被告於本院調查時一再辯稱：伊從更生路五七三巷口騎機車出來，並騎至
      更生路中央分隔線時，始聽見後方傳來腳踏車「碰」之聲音，轉頭往後一看才
      發現告訴人甲○○及其腳踏車均已跌倒在地云云。惟依卷附之事故現場圖顯示
      ，前開巷口距離更生路之中央分隔線約五點五公尺，而被告於警訊中供稱伊當
      時之車速為每小時二十公里等語，復於本院調查時亦供稱當時係剛起步車速不
      快等語，依此數據計算被告所騎機車每秒前進之速度，可知被告騎車每秒鐘約
      前進五點五五公尺，則被告自前開巷口行駛至更生路中央分隔線所需時間不到
      一秒，換言之，被告只須騎出巷口一剎那即已前進至道路中央，待其聽見聲音
      並停止機車，轉頭探視後面所生事故時，其人車業已行進至少五點五五公尺之
      距離，況以告訴人甲○○係一年邁婦人，其所騎之腳踏車行車速度顯遠低於被
      告所騎具有機械動力之重型機車，且告訴人甲○○於本院調查時亦陳稱：「他
      從巷口出來，我看到他到，他撞到我只有一下子的時間，他從巷子衝出來就撞
      到我」等語，足認被告尚非騎車行駛相當距離後才發生事故，而係甫騎出巷口
      之際旋即發生車禍。
（四）再觀諸警卷所附腳踏車之照片，本件車禍發生後腳踏車之車頭係朝四維路之方
      向橫向右側倒在更生路之外側車道旁，其中前輪輪軸之鐵絲內部斷裂一根，車
      把把手部分則已彎曲，而前開腳踏車倒地之位置，路面平坦並無坑洞，自可排
      除告訴人甲○○自己騎車不慎跌倒之可能，且本院經送請臺灣省花東區車輛行
      車事故鑑定委員會鑑定結果，雖認依二車之車損無法明確研判曾有接觸碰撞情
      事，情況不明，而無法鑑定，惟亦認為依據腳踏車倒地之狀況而言，似有遭外
      力撞及影響所致，有該鑑定委員會九十一年七月二十三日花鑑字第九一○三○
      一號函一件可考，顯見告訴人甲○○所騎之腳踏車確係遭人撞擊，始發生腳踏
      車橫向倒在更生路上，及車輪之鐵絲斷裂現象；再細繹前開照片上腳踏車之倒
      地位置，腳踏車之車身固尚未到達前開巷口，惟若以其後輪為中心點，將其前
      輪按其原定行進之方向復原後觀之，該腳踏車之前輪部位已然抵達前開巷口，
      更可得知被告於騎出巷口之際，告訴人甲○○亦已行抵該處，致使二車發生擦
      撞情事。復參諸告訴人甲○○受到頭部外傷併顱內出血之傷害，傷勢甚為嚴重
      ，自行倒地尚不可能造成如此嚴重之傷害，益證其係遭外力撞擊後猛然摔倒，
      始導致頭部重創；辯護人雖辯稱被告之機車車身並未有撞擊痕跡云云，然就重
      型機車與一般腳踏車相較，腳踏車之車身甚為薄弱，倘使二車發生相撞，除非
      力道強勁或撞擊方向使機車本身亦出現凹陷或破損外，僅係單純擦撞時，車身
      未必會留下任何痕跡，腳踏車亦然，故本件照片上所示二車雖無撞擊痕跡，惟
      此仍不足以證明二者並未發生擦撞等情。
（五）另告訴人甲○○於車禍受傷後，因頭部外傷顱內出血，經送馬偕紀念醫院臺東
      分院緊急救治，嗣於八十九年十一月十五日下午九時二十五分，轉送至財團法
      人臺灣基督教門諾會醫院急診，經頭部斷層掃描，發現有後腦性內出血即腦壓
      亢進。位置在原先右前葉腦挫傷之處，經兩天藥物處治，無改善，於十一月十
      七日做右前腦開顱手術，並清除腦血，於八十九年十一月二十九日出院，並陸
      續接受門診治療，情況改善，唯有暈眩現象，迄九十年五月二十日暈眩現象已
      改善，且於日後門診已變更為下背腰不舒服，而不是腦部外傷有關之毛病，因
      此認為腦外傷之傷害已大部分治癒等情，有前開門諾會醫院九十年八月十五日
      基門醫勝字第九○－○七七八號函一件在卷可稽，是告訴人甲○○所受之傷害
      既已治癒，則與刑法上重大不治或難治之重傷害要件不符，故告訴人僅係受有
      普通傷害，自無疑義。
（六）至被告之辯護人聲請傳訊證人即被告之妻邱玉蓮，欲證明被告並未與證人謝敏
      雄接觸、交談等情，經核縱或屬實，惟與本件犯罪之成立不生影響，本院認無
      調查之必要，附此敘明。
（七）綜上，被告前開辯稱伊並未撞及告訴人甲○○所騎之腳踏車，而係基於一片善
      意救助送醫云云，顯係事後卸責之詞，不足採信。
二、按汽車在單行道行駛時，應按遵行方向順序行駛；又車輛行至無號誌之交叉路口
    ，支線道應暫停讓幹線道車先行，道路交通安全規則第九十六條前段及第一百零
    二條第一項第二款分別定有明文，被告騎機車自應注意上開規定為之，以避免危
    險發生。而本件依肇事當時情形，天氣晴朗，視距良好、路面平坦、無缺陷亦無
    障礙物等情，有卷附道路交通事故調查表一件可證，被告並無不能注意之情事，
    乃竟疏於注意行經無號誌之交岔路口時，未讓幹線車輛先行，貿然由前開巷道逆
    向行駛衝出，以致於擦撞告訴人所騎之腳踏車而肇事，使告訴人甲○○人、車倒
    地，受有頭部外傷併顱內出血之傷害，已如前述，被告自難辭過失之責，是被告
    之過失行為，核與告訴人甲○○所受傷害間，顯有相當因果關係。從而，本件事
    證明確，被告過失傷害之犯行，足堪認定。
三、核被告所為，係犯刑法第二百八十四條第一項前段之過失傷害罪嫌。爰審酌被告
    品行、智識程度、為貪圖騎車之便，不遵行交通規則，反習於逆向行駛而不自知
    錯誤，復疏未注意讓幹線車先行而肇事，造成告訴人甲○○受有腦部傷害，及犯
    後仍一味否認犯行等一切情狀，量處如主文所示之刑，又被告行為後，刑法第四
    十一條已於民國九十年一月四日修正，經比較新舊法之規定，對被告並無不利，
    爰依修正後之第四十一條第一項前段諭知易科罰金之折算標準，以資懲儆。
據上論斷，應依刑事訴訟法第二百九十九條第一項前段、刑法第二條第一項前段、第
二百八十四條第一項前段、第四十一條第一項前段、罰金罰鍰提高標準條例第一條前
段、第二條，判決如主文。
本案經檢察官趙期正到庭執行職務
中      華      民      國    九十一    年      九      月     十一     日
                                  臺灣臺東地方法院刑事庭
                                       審判長法  官  楊力進
                                             法  官  柯姿佐
                                             法  官  林卉聆
右正本證明與原本無異。
如不服本判決，應於判決送達後十日內向本院提出上訴狀。（須附繕本）
「切勿逕送上級法院」
                                             書記官  蘇  豫
中      華      民      國    九十一    年      九      月     十二     日
附記：
中華民國刑法第二百八十四條
因過失傷害人者，處六月以下有期徒刑、拘役或五百元以下罰金。
